【裁判字號】    97,上訴,1822
【裁判日期】    970620
【裁判案由】    毒品危害防制條例等
【裁判全文】
臺灣高等法院刑事判決                97年度上訴字第1822號
上  訴  人
即  被  告  甲○○
指定辯護人  楊敏宏律師
上列上訴人因毒品危害防制條例案件，不服臺灣板橋地方法院96
年度訴字第4343號，中華民國97年3月11日第一審判決（起訴案
號：臺灣板橋地方法院檢察署96年度偵字第25877號），提起上
訴，本院判決如下：
    主  文
原判決關於甲○○販賣第一級毒品暨定應執行刑部分撤銷。
甲○○共同販賣第一級毒品，累犯，處有期徒刑拾伍年貳月，販
賣第一級毒品所得財物現金新臺幣柒佰元沒收，如全部或一部不
能沒收時，以其財產抵償之。
    事  實
一、甲○○（施用毒品罪部分，另經原審法院以97年度訴字第45
    5號判決在案）曾有違反毒品危害防制條例、賭博及竊盜等
    犯罪前科，其於民國95年間所犯竊盜罪，經原審法院以95年
    度易字第1943號判處有期徒刑5月，得易科罰金確定，於民
    國96年1月15日易科罰金執行完畢。詎猶不知悔改，明知海
    洛因屬毒品危害防制條例所列之第一級毒品，不得非法販賣
    ，竟基於販賣海洛因營利之犯意，先於96年10月25日下午6
    時51分許，以其使用之0000000000號行動電話與乙○○（涉
    嫌施用、持有毒品罪，另案偵查中）約定出售海洛因1小包
    後，再於同日晚上7時5分許，委由有犯意聯絡年約30餘歲之
    不詳姓名成年男子，在其臺北縣蘆洲市○○街58號5樓住處
    樓下，以新台幣（下同）700元之價格，販賣海洛因1小包（
    淨重0.099公克）予乙○○。嗣經警於同日晚上7時20分許，
    在臺北縣三重市○○路○段16巷2號前，查獲乙○○持有上開
    海洛因1小包，循線於翌（26）日晚上7時許，在臺北縣蘆洲
    市○○街58號5樓搜索查獲甲○○，並扣得海洛因1包（淨重
    0.116公克）、甲基安非他命2包（共淨重6.91公克）、電子
    磅秤1台、夾鍊袋18個、吸食器2個、行動電話4支（0000000
    000號、0000000000號、0000000000號、0000000000號）及
    現金1,200元。
二、案經臺北市政府警察局中山分局移送臺灣板橋地方法院檢察
    署檢察官偵查起訴。
    理  由
壹、證據能力部分：
一、按被告以外之人於審判外之言詞或書面陳述，除法律有規定
    者外，不得作為證據；被告以外之人於偵查中向檢察官所為
    之陳述，除顯有不可信之情況者外，得為證據，刑事訴訟法
    第159條第1項、第159條之1第2項分別定有明文。查證人乙
    ○○於警詢時之陳述，係被告以外之人於審判外之陳述，復
    不符合傳聞法則之例外規定，自不得作為證據。惟證人乙○
    ○於偵查中經檢察官以證人身分傳訊具結所為之證述，為被
    告以外之人於偵查中向檢察官所為之陳述，除顯有不可信之
    情況者外，原則上得作為證據，且為保障被告之詰問權，原
    審及本院於審理中依被告甲○○及其辯護人之聲請，傳訊證
    人乙○○到庭進行交互詰問，而檢察官及被告、辯護人均就
    證人乙○○於偵查中之證述事項進行詰問，足認被告就證人
    乙○○於偵查中之證言，已行使反對詰問權，復無證據證明
    有顯不可信之情況，自有證據能力。
二、次按被告以外之人於審判外之陳述，縱不符刑事訴訟法第15
    9條之1至之4之規定，而經當事人於審判程序同意作為證據
    ，法院審酌該言詞陳述或書面陳述作成時之情況，認為適當
    者，亦得為證據。當事人、代理人或辯護人於法院調查證據
    時，知有第159條第1項不得為證據之情形，而未於言詞辯論
    終結前聲明異議者，視為有前項之同意，刑事訴訟法第159
    條之5亦有明定。查本件檢察官所提出之其餘證據方法，被
    告及其辯護人於原審及本院準備程序及審判期日中，均未主
    張有不得為證據之情形，揆諸上開規定意旨，應認被告已同
    意該各該證據資料均得作為本案證據，而經本院審酌後，認
    各該證據並無違法取證等瑕疵，以之為證據並無不當，復經
    本院於審判期日依法調查，應具有證據能力。
貳、實體部分：
一、訊據上訴人即被告矢口否認有前揭販賣海洛因之犯行，辯稱
    ：乙○○來找伊時，都是自己帶毒品來，伊未販賣海洛因給
    乙○○云云。惟查：
    (一)被告如何於前揭時地，以700元之價格，販賣海洛因1小包
      （淨重0.099公克）予乙○○等情，業據證人乙○○於偵
      查中證稱：伊為警查獲持有之海洛因1包，是在查獲當晚
      在蘆洲向被告買的，買完後在半路被抓，金額700元，伊
      是用公共電話打被告的行動電話買的等語（見偵查卷第81
      至82頁），及於原審法院審理中證稱：96年10月25日晚上
      7時20分許，在臺北縣三重市○○路為警查獲之海洛因1小
      包是伊向被告買的，伊是在查獲當天六點半左右打公共電
      話給被告，被告叫我去蘆洲市他家樓下等，我到達後按被
      告家門鈴，是被告應門，之後就有1個年約30餘歲我不認
      識的男子下來，拿1小包海洛因給我，我就拿700元給拿那
      個人等語（見原審法院卷第110頁至118頁）；又被告所使
      用之0000000000號行動電話經查獲警局依法聲請監聽結果
      ，於96年10月25日18時51分及其後某時點，有與00000000
      0號、000000000號電話之通話紀錄，第1通內容為：「Ｂ
      （000000000號）：我是『阿三仔』，我要一張。Ａ（000
      0000000號）：好。Ｂ：老地方嗎？Ａ：對啦。」，第2通
      內容為：「Ｂ（000000000號）：我到樓下了。Ａ（00000
      00000號）：好。」此亦有上開0000000000號行動電話通
      訊監察譯文1份在卷可證（見偵查卷第56頁），而於原審
      法院審理中，經提示前述2通電話通訊監察譯文予證人乙
      ○○閱覽後，其證稱：該2通都是我與被告間的對話，「
      阿三仔」是我的綽號，「一張」是指1包海洛因，「老地
      方」是指上次在哪拿的地方，有時候是指被告家等語（見
      原審法院卷第112頁）；又證人乙○○於本院審理時到庭
      證稱：（受命法官問：警察於中山分局96.10.26你有製作
      筆錄，你說用700元向被告買的毒品，是否正確？）對。
      （受命法官問：當時你向被告買海洛因，如何找到被告？
      ）打電話。（受命法官問：用何電話？）公用電話等語（
      見本院卷97.6.6審判筆錄第3頁），核與監聽譯文之內容
      大致相符，堪以採信；再者證人乙○○為警查獲時所查扣
      之海洛因1小包經檢驗結果，亦檢出有海洛因成分，復有
      交通部民用航空局醫務中心96年11月8日航藥鑑字第09618
      86號鑑定書1紙在卷可憑，由是足見被告有本件販賣海洛
      因予證人乙○○之行為，應屬無疑。
    (二)被告之原審辯護人雖另為被告辯護稱：證人乙○○之兄陳
      國栓有多項施用第一級毒品之前科，亦有因販賣第一級毒
      品遭偵查起訴之紀錄，倘若乙○○需要毒品施用，只透過
      其兄取得即可，今卻證稱所查獲之毒品係向被告購得，是
      否有隱瞞真正之販毒者不得而知云云。然施用毒品者之毒
      品來源往往非僅一端，且證人乙○○於原審法院審理中證
      稱：向被告購買海洛因前，亦曾透過一女姓友人向他人購
      買過海洛因等語（見原審法院卷第117頁），是證人乙○
      ○之兄陳國栓縱令有販賣毒品海洛因之行為，且即使證人
      乙○○亦曾自其兄陳國栓處取得海洛因，亦無法推翻證人
      乙○○有於前揭時地向被告購買海洛因之事實，被告之辯
      護人上開辯護，顯無足取。
    (三)被告於警詢時自白向綽號「阿松」之男子購買海洛因1.8
      公克、價錢新臺幣12,000元（平均每0.1公克為667元），
      證人乙○○於偵查時證稱向被告購買之毒品重量不清楚，
      但金額是700元（見偵卷第81頁訊問筆錄）。乙○○為警
      查獲後，經查該包由被告販賣予乙○○之海洛因重量為淨
      重0.099公克（見偵卷第94頁交通部民用航空局航空醫務
      中心毒品鑑定書影本），則被告係以每0.1公克667元之價
      格販入海洛因1.8公克後，以每小包約0.1公克（含包裝
      重）700元之價格賣出，每小包0.1公克之毛利為33元，是
      被告販賣本件毒品有從中賺取差價牟利之營利意圖，亦屬
      無訛。
    (四)綜上所述，被告販賣毒品海洛因予乙○○之事證已臻明確
      ，其前揭所辯顯係卸責之詞，要難採信，此部分犯行堪以
      認定，應依法論科。
二、按海洛因係毒品危害防制條例第2條第2項第1款所規定之第
    一級毒品，核被告所為，係犯毒品危害防制條例第4條第1項
    之販賣第一級毒品罪，被告販賣海洛因前持有海洛因之低度
    行為，為其販賣之高度行為所吸收，不另論罪。被告販賣第
    一級毒品罪部分，與交付海洛因予乙○○之該年約30餘歲之
    不詳姓名成年男子間，有犯意聯絡及行為分擔，均為共同正
    犯。又被告曾有違反毒品危害防制條例、賭博及竊盜等犯罪
    紀錄，其中於民國95年間所犯竊盜罪，經原審法院以95年度
    易字第1943號判處有期徒刑5月，得易科罰金確定，於民國
    96年1月15日易科罰金執行完畢，有本院被告前案紀錄表1份
    在卷可稽，其於5年內故意再犯本件有期徒刑以上之罪，為
    累犯，應依刑法第47條第1項規定加重其刑，惟所犯販賣第
    一級毒品罪之法定刑為死刑或無期徒刑，依法不得加重。再
    本院審酌被告僅販賣海洛因1次，販賣之重量僅有淨重0.099
    公克，與多次、大量出售海洛因，以賺取巨額價差者，尚屬
    有別，其因而觸犯法定刑為死刑或無期徒刑之重典，有法重
    情輕堪予憫恕之情形，爰依刑法第59條之規定減輕其刑。
三、原審因而予以論罪科刑，固非無見。惟原審以推論之方式認
    被告販賣本件毒品有從中賺取差價牟利之營利意圖，未能認
    定其進貨成本與出售價格，自有未洽。被告上訴否認犯行，
    雖無理由，惟原判決既有可議，自應由本院將之連同定執行
    刑部分予以撤銷改判。爰審酌被告有違反毒品危害防制條例
    犯罪前科，當知海洛因對人體身心健康危害之烈，不知引以
    為戒，竟進而為本件販賣海洛因之犯行，足以嚴重戕害他人
    身心，擴大毒品危害範圍，及其犯罪之動機、目的、手段暨
    犯後否認之態度等一切情狀，量處有期徒刑拾伍年貳月。
四、末按毒品危害防制條例第19條第1項：「犯同條例第4條至第
    9條、第12條、第13條或第14條第1項、第2項之罪者，其供
    犯罪所用或因犯罪所得之財物均沒收之，如全部或一部不能
    沒收時，追徵其價額或以其財產抵償之」，係採義務沒收主
    義，故販賣毒品所得之金錢，如能認定確係販賣毒品所得之
    款項，均應宣告沒收，不以當場搜獲扣押者為限（最高法院
    93年臺上字第2670號判決意旨參照），故販賣毒品所用之物
    或所得之金錢，無論已否扣案，如仍屬存在，即應依法沒收
    。本件被告販賣海洛因予乙○○所得現金700元，為被告販
    賣毒品所得之財物，雖未扣案（按被告為警查獲時所查扣之
    1,200元，並無證據證明係本件販賣毒品所得之金錢），然
    無證據證明已不存在，應依毒品危害防制條例第19條第1項
    之規定宣告沒收，如全部或一部不能沒收時，以被告財產抵
    償之。至被告販賣海洛因予乙○○聯絡所用之0000000000號
    行動電話，雖係供被告販賣毒品犯罪所用之物且已扣案，但
    無證據證明為被告所有，本院無從為沒收之諭知。又被告為
    警查獲時所查扣之海洛因1包（淨重0.116公克）、甲基安非
    他命2包（共淨重6.91公克）、電子磅秤1台、夾鍊袋18個、
    吸食器2個、其餘行動電話3支（0000000000號、0000000000
    號、0000000000號）及現金1,200元，均無證據證明與本件
    被告販賣海洛因予乙○○之犯罪有關，故亦均不得於本案宣
    告沒收。另乙○○為警查獲時所查扣之海洛因1小包（淨重
    0.099公克）雖係被告所販賣，然被告既已販賣，已非被告
    所有或持有，自亦不得於本案宣告沒收，附予敘明。
據上論斷，應依刑事訴訟法第369條第1項前段、第364條、第299
條第1項前段，毒品危害防制條例第4條第1項、第19條第1項，刑
法第28條、第47條第1項、第59條，判決如主文。
本案經檢察官蔡薰慧到庭執行職務。
中    華    民    國    97    年     6    月    20    日
                  刑事第十二庭  審判長法  官  蔡永昌
                                      法  官  蘇素娥
                                      法  官  陳榮和
以上正本證明與原本無異。
如不服本判決，應於收受送達後十日內向本院提出上訴書狀，其
未敘述上訴之理由者並得於提起上訴後十日內向本院補提理由書
（均須按他造當事人之人數附繕本）。
                                      書記官  林吟玲
中    華    民    國    97    年     6    月    20    日
附錄：本案論罪科刑法條全文
毒品危害防制條例第4條第1項
製造、運輸、販賣第一級毒品者，處死刑或無期徒刑；處無期徒
刑者，得併科新臺幣一千萬元以下罰金。


司法院資訊處製作；財團法人民間司法改革基金會備份。
